臺灣高雄地方法院刑事判決　　　　　　　　　　　　　九十二年度自字第一四九號
　　自　訴　人　甲○○
　　　　　　　　丁○○
　　被　　　告　己○○
　　選任辯護人　李三賢律師
右列被告因誣告案件，經自訴人提起自訴，本院判決如左：
    主  文
己○○意圖他人受刑事處分，向該管公務員誣告，處有期徒刑捌月。
    事  實
一、緣丁○○與日籍女子吉村真佐子原係夫妻，而丁○○因懷疑吉村真佐子與己○○
    有通姦之行為，遂委託甲○○進行調查，而於民國九十年七月二日相約前往高雄
    縣鳥松鄉○○路十九號己○○之工廠，欲訊問己○○與其妻之關係，而丁○○與
    甲○○夥同其餘姓名年籍不詳之三名男子，於同日下午六時許至上址與己○○碰
    面後，因丁○○提出己○○與其妻之曖眛傳真等物為據，己○○遂坦承與吉村真
    佐子有通姦之行為，並寫下悔過書，而丁○○於同日下午十一時許，因其父喪須
    做法事而先行離去，而己○○隨後同意以金錢賠償與丁○○和解，甲○○等人於
    九十年七月三日凌晨一時許離開，而於九十年七月三日上午六時至七時許，丁○○與甲○○二人復至上址工廠與己○○簽定和解書，和解條件為己○○願給付丁○○新台幣（下同）四百萬元作為損害賠償，並當場簽發票人均為己○○、票號
    ＤＣ0000000號、面額三百萬元、發票日九十年七月三日，受款人為丁○○之支票乙紙，及票號ＤＣ0000000號、ＤＣ0000000號、面額均
    為三十萬元，票號ＤＣ0000000號、面額四十萬元，發票日均為九十年十
    月三十一日等支票各乙紙，即金額共計四百萬元之支票四紙交付予丁○○，復於
    同日上午九時許，己○○至華南銀行東苓分行解除定期存款三百萬元轉入甲種存
    款，並由丁○○在該銀行提示兌領三百萬元。詎己○○事後心有未甘，明知丁○○與甲○○並無持兇器以強暴、脅迫使其不能抗拒而強盜其財物之情事，竟意圖
    使丁○○、甲○○受刑事處分，於九十年七月九日具狀向高雄縣警察局仁武分局
    提出丁○○、甲○○涉犯懲治盜匪條例第五條第一項第一款之盜匪罪告訴，誣指
    丁○○、甲○○涉有上揭強盜之犯行。嗣該案經台灣高雄地方法院檢察署檢察官
    調查後，認丁○○、甲○○罪嫌不足，乃於九十一年十一月十五日以九十年度偵
    字第二三一一三號為不起訴處分。又經己○○提起再議，經台灣高等法院高雄分
    院檢察署於九十一年十二月三十日以九十一年度上聲議字第八九一號駁回再議而
    確定。己○○復委託律師向台灣高雄地方法院提出聲請交付審判，亦經本院於九
    十二年三月十二日以九十二年度聲判字第一七號駁回聲請。
二、案經丁○○、甲○○提出自訴。
    理  由
壹、程序部分：
一、按自訴之提起，應委任律師為之，九十二年九月一日修正施行之刑事訴訟法第三
    百十九條第二項固有明文。惟憲法第十六條規定人民有訴訟之權，乃屬人民在司
    法上之受益權，包括人民得依法定程序提起及實施訴訟之制度性保障；人民已依
    法取得之訴訟權，即屬其合法正當之信賴利益，自不得因嗣後法律之修正而予剝
    奪，而自訴行為是否合法，係以提起時之法律規定為準，其提起時為法所准許者
    ，既屬合法之自訴，自不因嗣後法律修正對自訴權之行使更有所限制而受影響。
二、查自訴人係於刑事訴訟法修正前之九十二年四月十日提起本件自訴，是於依其提
    起自訴時之刑事訴訟法規定，並無限制須委任律師為之規定，故其所提起之自訴
    依當時法律之規定既屬合法，揆諸前揭說明，法院當無庸依新法第三百二十九條
    第二項之規定，裁定限定期間命自訴人委任代理人，從而本件於新法實施行後，
    仍可由自訴人實施本件自訴行為，其所為自訴仍屬合法，併此敘明
貳、實體部分：
一、訊據被告己○○固坦承有於右揭時、地對自訴人丁○○、甲○○提出強盜財物之
    告訴等情不諱，惟矢口否認有何誣告犯行，辯稱：自訴人當時確有上開強盜之犯
    行云云。經查：
（一）自訴人丁○○與甲○○及三名不詳年籍姓名之成年男子，共計五人，因認被告
      己○○與自訴人丁○○之妻吉村真佐子有通姦行為，而於九十年七月二日下午
      六時許，共同前往高雄縣鳥松鄉○○路十九號被告己○○所經營之「松源企業
      行」，並且自訴人丁○○確自被告處取得被告所簽發票號ＤＣ0000000
      號、面額新台幣（下同）三百萬元、發票日九十年七月三日支票乙紙，及票號
      ＤＣ0000000號、ＤＣ0000000號、面額均為三十萬元，票號Ｄ
      Ｃ0000000號、面額四十萬元，發票日均為九十年十月三十一日之支票
      各乙紙，即金額共計四百萬元之支票四紙，且於九十年七月三日上午九時許，
      即由自訴人丁○○及甲○○帶同被告前往華南商業銀行東苓分行，先由被告辦
      理定期存款解約，轉存入甲存支票帳戶，而由自訴人丁○○持前開面額三百萬
      元之支票，以為提示等事實，業據自訴人丁○○與甲○○於九十年度偵字第二
      三一一三號案件中迭於警偵訊中供述在卷（參見警卷第五十七頁至六十四頁、
      第八十二頁至第八十六頁，偵查卷第十六頁至第十九頁），核與被告於上開案
      件警訊中供述（參見警卷第四十四頁至第四十八頁）之情節大致相符，並有華
      南商業銀行東苓分行監視錄影帶翻拍照片六張（參見警卷第九十頁至第九十二
      頁）、前開三百萬元之支票影本乙紙（參見警卷第五十五頁）、及悔過書（參
      見警卷第二十七頁至二十九頁）、和解書（參見警卷第四十頁第四十一頁）各
      乙份附卷可稽。是此部分事實，堪信為真實。
（二）自訴人丁○○與吉村真佐子係屬夫妻關係，自訴人丁○○並贈與而移轉多筆不
      動產予其妻吉村真佐子，此有戶口名簿、土地及建築改良物所有權狀、贈與所
      有權移轉契約書、台北市稅捐稽徵處房屋稅繳款書、贈與稅、土地增值稅繳款
      書在卷可憑。且從警卷中所附被告與吉村真佐子往來書信觀之，吉村真佐子向
      被告稱「我會溫柔的幫您洗澡、洗頭，安慰平時一個人孤獨的過的您」（參見
      警卷第二十頁），被告則以「親愛的」稱呼吉村真佐子（參見警卷第二十六頁
      ），並以「想你的鄭」署名（參見警卷第二十四頁）以及稱「我愛你，不計後
      果的愛著妳」等語（參見警卷第二十三頁），此外，復有被告與吉村真佐子一
      同出遊所拍之照片一幀（參見警卷二十二頁）在卷可查，是以，被告於悔過書
      上坦承於八十七年七月間在台北市首華飯店、同年十二月間在高雄市康橋飯店
      及在日本與吉村真佐子發生通姦行為，應非子虛。
（三）而依被告具狀陳述及於警訊時供述：自訴人丁○○、甲○○及與三名姓名年籍
      不詳之男子於九十年七月二日下午六時至高雄縣鳥松鄉○○村○○路十九號工
      廠中，其行動自由就被這五個人控制，丁○○稱伊與其妻子發生婚外情，在一
      旁的四名歹徒手中持類似裝有凶器的手提袋，並以危害身體生命安全言詞威脅
      ，使伊心生畏懼而無法反抗，而於當日晚上十一時許，其中一名歹徒要求伊脫
      下身上衣褲，並以照相機拍攝裸照。丁○○事後稱要去祭拜其亡父為由先行離
      去後，留下另四名陌生的歹徒使伊更加畏懼，四名歹徒一再以危害生命做威脅
      ，並以一支堅硬之物抵住伊的背後，伊以為是土製手槍，大喊救命，並於九十
      年七月三日凌晨三時許，與四名歹徒從六佰萬元議價到四百萬元，歹徒即以電
      話聯絡丁○○返回，伊在無奈下簽具因與丁○○妻子發生婚外情之賠償四百萬
      元和解書乙紙，並簽具四紙支票交付予丁○○。嗣於九十年七月三日上午九時
      許，歹徒與伊分乘兩部汽車，挾持伊至高雄市○○○路一百二十號華南銀行東
      苓分行，要伊將三百萬元定存解約後轉入甲存，丁○○當場提領三百萬元得手
      後，伊要求歹徒交出裸照底片，歹徒一人就將底片從相機內抽取曝光後交還給
      伊，並將伊放走，伊才脫離脅迫等語（參見警卷第三十四頁、第四十五頁至四
      十六頁）。然證人即被告僱用之員工戊○○到庭證述「（問：九十年七月二日
      案發當天幾時下班？證人住在何處？）當日下午五點。我住在工廠的斜對面。
      」、「（問：你說看到工廠的燈亮著，是否有聽到什麼聲音？）沒有，我家在
      工廠斜對面三、四米。晚上並沒有聽到工廠裡有什麼聲音。」、「（問：被告
      是否知道你住在工廠斜對面？）知道」等語（本院審理卷第七十頁至第七十一
      頁、第七十五頁），依上開證人戊○○所述案發當晚並未聽聞任何聲音，故被
      告陳稱有大喊救命等語，顯非屬實；又被告明知證人戊○○所住地點僅相隔工
      廠約三至四公尺，若被告確實遭受自訴人丁○○等人限制行動自由或持兇器強
      暴、脅迫，何以被告未出聲救援？顯與常理有違。
（四）其次，證人即華南銀行東苓分行櫃台承辦人員毛謝梅蘭於九十年度偵字第二三
      一一三號偵查中證述：「（問：九十年七月三日上午七時許，己○○去辦理提
      款，是否你受理的？）是的。」、「（問：他在辦理時，神情有無異狀？）當
      天早上十點鐘到我櫃檯前拿資料給我，說要解約，我問他為什麼，他說要用到
      ，當時他的態度平靜，沒有笑容，感覺有一點累。」、「（問：除此之外，是
      否有其他不正常？）沒有。」、「（問：當時他旁邊是否還有其他人？）我只
      有注意到他，他旁邊是否有人我沒有注意。」、「（問：他有無告訴你他被強
      迫？）沒有。」、「（問：補充？）我覺得跟平常提款沒有兩樣。要不是己○○有告訴我要我做證，我已忘了這件事。」等語（參見偵查卷第九十六頁），
      足認被告至華南銀行東苓分行解除定期存款時態度從容並無異樣，顯與遭人脅
      迫或妨害自由之態樣有異。另依證人即高雄縣警察局仁武分局員林道明於本院
      審理時證述依華南銀行東苓分行之監視錄影帶被告僅能指認出二名歹徒等語（
      參見本院審理卷第七十七頁），核與自訴人丁○○、甲○○所言僅該二人陪同
      被告前往銀行等情相符，被告於警訊供述有三名歹徒挾持其一同進入銀行，復
      有二名歹徒在外把風等語，即非可採。復參以被告所供述自訴人係以強暴、脅
      迫之方式取得被告所簽發前開四紙支票，其中並有三紙票期為三個月之遠期支
      票等情，自訴人與被告在一同前往銀行之情形下，並非直接自被告處取得現金
      ，而係以自訴人丁○○為受款人提示支票之方式取款，倘若自訴人係以強暴脅
      迫等方式取得系爭支票，自訴人丁○○上開取款方式非但已暴露自己身分，且
      依一般銀行內外有駐警或保全人員，並有相當程度之保全設施，自訴人為何自
      陷被告可能報警處理之不利地位？且從自訴人同意被告簽發遠期支票乙節觀之
      ，倘若被告所言屬實，被告於脫離自訴人之控制後自可輕易要求銀行拒絕給付
      票款，自訴人何以大費周章強盜被告所有三紙毫無價值之支票？是以，依證人
      毛謝梅蘭之證述、自訴人取款流程及被告所開立之遠期支票均難認被告有遭他
      人強暴脅迫至使不能抗拒，而交付系爭支票。
（五）另證人即「小百合ＫＴＶ」經理林凰敏於九十年度偵字第二三一一三號偵查中
      及本院審理時均證稱：於九十年七月三日凌晨二時許，甲○○等共計約四人，
      確有前來「小百合ＫＴＶ」消費，因他們對小姐很挑剔，店內的小姐被他們氣
      的氣喘病發作，並係因伊調小姐來店，造成伊也被扣錢，而伊係七月三日被扣
      錢的，所以記得清楚，他們大約待半小時等語（參見偵查卷第六十四頁及本院
      審理卷第九十頁至第九十二頁）。核與自訴人甲○○於九十年度偵字第二三一
      一三號案件警訊時供述「我與另三名男子就在九十年七月三日凌晨一時許離開
      己○○的工廠。」等情相符，而被告於警訊中供稱四名歹徒直至當日凌晨三時
      均未離開等語（參見警卷第三十五頁），經證人乙○○證述後始改口稱甲○○
      有離開，但有另外三人看守等語（參見偵查卷第六十八頁），前後供述顯有不
      一。而被告稱當時行動電話被自訴人等取走，無法撥打電話求救，一直至九十
   年七月三日上午九時許至銀行後，始脫離自訴人之控制等語，然依被告所使用
      之0000000000號行動電話通聯記錄觀之，於九十年七月三日上午八
      時三十分三十一秒尚有行動電話0000000000號撥打至000000
      0000號受話四十五秒之記錄，此有0000000000號行動電話通聯
      記錄一份在卷可按（參見警卷第九十七頁），而0000000000號使用
      者為黃嘉玲，係被告之客戶且案發當日確有撥打電話等情，為被告所自承（參
      見本院審理卷第二百零四頁及第二百四十五頁），足認被告接聽行動電話並未
      有受限制之情形，若自訴人等倘有妨害自由之行為，自可於該客戶撥打上開該
      電話時，告知或暗示其遭人強盜之情形，惟被告均未為此等行為，並在被告脫
      離自訴人等控制後，依被告所述身心及財物受有嚴重之損失，理應於重獲行動
      自由後，立即報警處理，以利追回損失之款項，惟被告遲至九十年七月九日始
      至高雄縣警察局仁武分局鳥松派出所報案，此有高雄縣警察局受理各類案紀錄
      表在卷可稽（參見本院審理卷第一百四十九頁），實與常情有違。
（六）至於被告所稱遭拍攝裸照乙節，經原偵查檢察官及本院將被告所提供之底片送
      請刑事警察局送驗結果並未發現任何影像，此有內政部警政署刑事警察局九十
      一年九月十九日刑鑑字第０九一０二四七０七六號函及九十二年十二月九日刑
      鑑字第０九二０一九二六一九號函各一紙在卷足憑（參見偵查卷第八十六頁及
      本院審理卷第二百二十二頁），依上開鑑定，顯難認有被告有遭到自訴人等拍
      攝裸照乙節。另外，被告辯稱於九十年七月五日即向高雄縣仁武分局仁美派出
      所員警周仁智報案，而員警周仁智指非其轄區，載伊去鳥松派出所處理等語，
      經本院依職權傳訊證人即員警周仁智到庭證述並無印象被告有向其報案，印象
      中並無處理過被告之報案等語（參見本院審理卷第一百十一頁至第一百十二頁
      ），且依高雄縣警察局仁武分局鳥松派出所之工作記錄簿上所載亦無被告所述
      之情形，此亦有上開派出所工作記錄簿一紙在卷可按（參見本院審理卷第一百
      五十頁），足認被告上開所言顯不足採信。此外，證人丙○○○雖證述被告之
      行動電話自九十年七月二日下午五時起迄同年月三日上午九時均無法撥通等語
      （參見偵查第三十頁及本院審理卷第七十三頁至第七十四頁），然依被告所言
      自訴人等係九十年七月二日下午六時許才至其工廠，並依被告所使用之000
      0000000號行動電話通聯記錄觀之，於九十年七月二日下午五時十三分
      四十六秒尚有撥打至行動電話0000000000號通話五十八秒之記錄，
      此有上開電話通聯記錄在卷可查（參見警卷第九十七頁），此外亦有前述於九
      十年七月三日上午八時三十分三十一秒受話之記錄，足認證人丙○○○上開證
      述，自難遽認為真實。而證人戊○○雖於本院審理時有證述於九十年七月三日
      上班時看見公司的電話線都被拉掉等語（參見本院審理卷第七十一頁），惟被
      告卻於九十年度偵字第二三一一三號偵查中供述：「（問：他們有無破壞你的
      東西？）沒有，因為我很配合」等語（參見偵查卷第六十八頁），且證人戊○○亦於本院證述於九十年七月四日遇到被告，並沒有詢問為何發生當天所看到
      之情形，被告亦未對之告知發生何事等語，惟衡情若證人戊○○確有發現工廠
      有上開所述情節，通常應會向老闆報告或直接報警，惟證人戊○○均未為前述
      行為，是證人戊○○之證詞顯與常情不符，並與被告所言有異，自難採信。
（七）末按，本件被告對於自訴人丁○○、甲○○所提之涉犯懲治盜匪條例第五條第
      一項第一款之盜匪罪告訴，嗣經台灣高雄地方法院檢察署檢察官調查後，僅有
      告訴人片面指訴，而認丁○○、甲○○罪嫌不足，於九十一年十一月十五日以
      九十年度偵字第二三一一三號為不起訴處分。經被告提起再議，經台灣高等法
      院高雄分院檢察署亦以相同理由，於九十一年十二月三十日以九十一年度上聲
      議字第八九一號駁回再議而確定。被告復委託律師向台灣高雄地方法院提出聲
      請交付審判，亦經本院認為尚難依被告片面且與事實不符之指述，為不利於自
      訴人認定，而於九十二年三月十二日以九十二年度聲判字第一七號駁回聲請，
      此分別有台灣高雄地方法院檢察署九十年度偵字第二三一一三號不起訴處分書
      、台灣高等法院高雄分院檢察署九十一年度上聲議字第八九一號處分書及本院
      九十二年度聲判字第一七號裁定影本各一份在卷足憑。綜上所述，本件被告指
      訴自訴人丁○○、甲○○所涉之盜匪犯行顯屬無稽，而被告對此知之甚詳，其
      猶虛構事實向高雄縣警察局仁武分局鳥松派山所提出告訴。綜上所述，被告意
      圖使告訴人受刑事處分，向該管公務員誣告自訴人丁○○、甲○○犯罪，事證
      已臻明確，其所辯為畏罪卸責之詞，委無可取，被告之犯行洵堪認定。
二、核被告所為，係犯刑法第一百六十九條第一項之誣告罪。被告雖以一狀誣告自訴
    人二人，僅成立一誣告罪，無想像競合犯之適用（參見最高法院四十九年台上字
    第八八三號判例意旨）。爰審酌被告之犯罪動機、目的、手段、犯罪後仍飾詞卸
    責之態度等一切情狀，量處如主文所示之刑。
據上論斷，應依刑事訴訟法第三百四十三條、第二百九十九條第一項前段，刑法第一
百六十九條第一項，判決如主文。
中      華      民      國    九十三    年     二     月     二十四     日
                                      臺灣高雄地方法院刑事庭
                                          審判長法官  邱明弘
                                                法官  胡宜如
                                                法官  廖建瑜
右正本證明與原本無異。
如不服本判決，應於判決送達後十日內，向本院提出上訴狀。
                                              書記官  王翌翔
中      華      民      國    九十三    年     二     月     二十四     日
中華民國刑法第一百六十九條
(誣告罪)
意圖他人受刑事或懲戒處分，向該管公務員誣告者，處七年以下有期徒刑
。
意圖他人受刑事或懲戒處分，而偽造、變造證據，或使用偽造、變造之證
據者，亦同。
